【裁判字號】    99,簡抗,1
【裁判日期】    990319
【裁判案由】    訴訟標的核定錯誤
【裁判全文】
臺灣嘉義地方法院民事裁定  99年度簡抗字第1號
抗  告  人  乙○○
            甲○○
相  對  人  丁○○
            丙○○
上列抗告人因與相對人間宣告調解無效事件，抗告人對於民國98
年7月29日本院98年度補字第260號裁定提起抗告，本院合議庭裁
定如下：
    主  文
抗告駁回。
抗告程序費用新臺幣壹仟元由抗告人負擔。
    理  由
一、原裁定意旨略以：系爭宣告調解無效事件，其訴訟標的價額
    之核定，應以該爭議處之價值計算。查該爭議處之面積約為
    5坪（折合約16.53平方公尺）乙節，業據原告陳明在卷，又
    係爭土地公告現值每平方公尺為新臺幣（下同）700 元，亦
    有登記謄本附卷可按。是本件訴訟標的之價額核定為新臺幣
    11,571元【計算式：700×16.53】，應徵得第一審裁判費新
    臺幣1,000元等語。
二、抗告人抗告意旨略以：相對人於第一審提起宣告調解無效之
    訴時，第一審法院對訴訟標的價額之核定標準，究採「交易
    金額」或採「交易價額」不明確，以及該審級裁判費用之計
    算過程無所說明，且不備計算上之理由，難謂無有疏失。第
    二審法院復依第一審關於裁判費用之裁定計算第二審裁判費
    ，即同時有失真之虞。爰依民事訴訟法第77條之1第4項規定
    ，對於第一審訴訟標的價額之核定提起抗告，及依民事訴訟
    法第88條規定，對於第一審級裁判費用之合算，一併聲明不
    符。
三、本院之判斷：
（一）按受裁定送達之人提起抗告，應於裁定送達後10日之不變
      期間內為之；抗告及再抗告，除本法另有規定外，準用民
      事訴訟法關於抗告程式之規定。又提起抗告如逾抗告期間
      者，原法院應以裁定駁回之，民事訴訟法第495條之1 第1
      項及第442條第1項定有明文。經查，本院98年度補字第26
      0號宣告調解無效事件於98年7月29日所為之裁定，已於98
      年7 月30日送達予抗告人，此經本院調閱該卷宗查核無訛
      ，並有送達證書（見本院卷第10至11頁）在卷可考。抗告
      期間自送達裁定翌日即自同年月31日起算，加計在途期間
      2日，算至同年8月11日即已屆滿，抗告人遲至99年3月8日
      始行提起抗告，此有本院收文章可證，抗告人已逾上開不
      變期間，其抗告為不合法，應予駁回。
（二）至於抗告人所謂原裁定就訴訟標的價額之核定標準究採「
      交易金額」或採「交易價額」不明確云云。按民事訴訟法
      第77條之1 規定：「訴訟標的之價額，由法院核定。核定
      訴訟標的之價額，以起訴時之交易價額為準；無交易價額
      者，以原告就訴訟標的所有之利益為準。法院因核定訴訟
      標的之價額，得依職權調查證據。第1 項之核定，得為抗
      告」。上開條文用語雖係「訴訟標的價額」，惟所謂價額
      不限於非金錢部分，金錢部分亦包括在價額中，從而上開
      第4 項關於訴訟標的價額之核定亦包括訴訟標的金額之核
      定（參照臺灣高等法院暨所屬法院94年法律座談會民事類
      提案第28號）。揆諸前揭說明，法院核定訴訟標的價額時
      ，本以起訴時之交易價額為準，至於金錢部分亦包括在價
      額中，乃屬當然。本件原裁定以系爭土地之公告現值為訴
      訟標的之交易價額，於法並無不合。抗告人空言指摘「交
      易金額」或採「交易價額」標準不一，容有誤解，併此敘
      明。
（三）抗告人另主張計算過程未做說明，不備計算上之理由云云
      。另查，本件相對人主張與抗告人間於98年4月9日於嘉義
      縣六腳鄉調解委員會成立之調解存無效之原因，請求宣告
      調解無效，並聲明：宣告嘉義縣六腳鄉調解委員會98年調
      字第38號調解書無效。此經本院調閱原審卷宗查閱無誤，
      堪信屬實。則本件訴訟標的價額自應以調解標的之部分土
      地價值為準。原裁定以該爭議處所之土地公告現值為核定
      標準，計算為11,571 元（計算式：系爭土地面積16.53平
      方公尺×系爭土地公告現值700元/平方公尺＝11,571 元）
      ，計算標準明確無違誤。又法院就訴訟標的價額本有依職
      權核定之權，且公告現值較申報地價及公告地價接近土地
      之交易價額，兩造復未提出任何交易價額資料到院審酌。
      堪認原裁定依法並無不合、洵屬正當。抗告意旨泛指原裁
      定不備計算理由，求予廢棄，亦無理由，應予駁回。
四、據上論結，本件抗告為不合法亦無理由，爰依民事訴訟法第
    495條之1第1項、第442條第1項、第95條、第78 條裁定如主
    文。
中    華    民    國    99    年    3    月    19    日
                民事第一庭審判長法  官  林世芬
                                法  官  張鶴齡
                                法  官  周俞宏
正本係照原本作成。
不得再抗告。
中    華    民    國    99    年    3    月    19    日
                                書記官  許龍崑

司法院資訊處製作；財團法人民間司法改革基金會備份。
